臺灣屏東地方法院刑事判決　　　　　　　　　　　　　九十三年度訴字第八六二號
　　公　訴　人　臺灣屏東地方法院檢察署檢察官
　　被　　　告　丙○○
　　指定辯護人　本院公設辯護人　甲○○
右列被告因偽造有價證券案件，經檢察官提起公訴（九十三年度偵字第四八二七號）
，本院判決如左：
    主  文
丙○○意圖供行使之用，而偽造有價證券，處有期徒刑壹年捌月，緩刑肆年。如附表
所示以「乙○○」為發票人部分之本票沒收。
    事  實
一、丙○○與乙○○係夫妻，但已於民國八十七、八十八年間起分居。緣丙○○於八
    十五年間召集互助會，擔任會首，並招攬潘麗玉及朱潘亂為會員，嗣潘麗玉及朱
    潘亂得標後，丙○○因經濟困難而未將收取之會款交付潘麗玉及朱潘亂，分別積
    欠潘麗玉、朱潘亂會款新臺幣（下同）八萬七千五百元、十八萬零五百元。迄於
    九十二年十月初，丙○○經潘麗玉、朱潘亂催討所積欠之會款，竟意圖供行使之
    用，於九十二年十月五日上午十時許，在屏東縣萬巒鄉○○村○○路三六號其住
    處，簽發如附表所示之本票二紙，並接續偽造乙○○之署名，及持其先前於九十
    年九月間偽造之乙○○印章，蓋用印文（偽造印章部分未經起訴），而偽造乙○
    ○為共同發票人之本票二紙，並將附表編號一之本票交予潘麗玉，附表編號二之
    本票則交予朱潘亂而行使之（潘麗玉及朱潘亂另經檢察官為不起訴處分確定）。
    嗣因丙○○發票後仍無法清償，潘麗玉、朱潘亂乃於九十二年十月間向本院聲請
    本票裁定，乙○○收受民事本票裁定後，始知悉上情。
二、案經臺灣屏東地方法院檢察署檢察官自動檢舉偵查起訴。
    理  由
一、右揭犯罪事實，業據被告丙○○於偵查及本院審理時坦承不諱，核與被害人乙○
    ○於偵查中指述情節相符，且經另案被告潘麗玉、朱潘亂於偵查中供述甚詳，復
    有本院本票裁定影本二份、偽造之本票影本二、互助會簿一本在卷可稽，足認被
    告之自白與事實相符，應堪採信。本案事證明確，被告犯行堪以認定。
二、核被告丙○○所為，係犯刑法第二百零一條之偽造有價證券罪。被告偽造署名及
    印文之行為，為偽造有價證券之部分行為，另被告行使偽造有價證券之低度行為
    ，復為偽造有價證券之高度行為所吸收，均不另論罪。被告偽造之本票雖為二紙
    ，然係於密切接近之時間在同地實施，各行為之獨立性極為薄弱，依一般社會健
    全觀念，在時間差距上，難以強行分開，在刑法評價上，以視為數個舉動之接續
    施行，應屬接續犯，僅成立單純之包括一罪。此外，偽造有價證券罪之法定最低
    刑為三年以上有期徒刑，考其立法意旨在維護市場秩序，保障交易信用，然本案
    被告偽造乙○○之本票二紙，係為擔保清償互助會款債務之用，被告一時思慮不
    周，以致誤蹈法網，然其已與債權人潘麗玉及朱潘亂達成和解，被害人乙○○於
    偵查中亦表明不欲告訴，惡性非大，本院認若處被告法定最低度刑責，仍嫌過重
    ，客觀上足以引起一般之同情，爰依刑法第五十九條規定，酌減輕其刑。茲審酌
    被告之素行良好，並無前科，犯後坦承犯行，態度良好，已與債權人潘麗玉及朱
    潘亂達成民事和解，此有和解書二份在卷可稽等一切情狀，量處如主文所示之刑
    。又被告前未曾受有期徒刑以上刑之宣告，有臺灣高等法院被告全國前案紀錄表
    可徵，因一時失慮致罹刑典，信其經此論罪科刑之教訓，應知警惕而無再犯之虞
    ，本院認前開對其宣告之刑以暫不執行為適當，併予宣告緩刑四年，用啟自新。
    如附表所示之本票二紙，共同發票人係被告與乙○○，該二紙本票僅「乙○○」
    部分係屬偽造，依票據法第十五條規定，不影響真正簽名之被告在該四紙本票上
    簽名之效力，為避免影響合法執票人對於真正發票人之票據權利，自不得將整張
    有價證券宣告沒收，且附表所示之本票二紙，雖未扣案，然不能證明業已滅失，
    ，是依刑法第二百零五條之規定，不問屬於犯人與否，僅就各該本票關於偽造「
    乙○○」為共同發票人部分沒收（最高法院八十四年度臺上字第一五五○號判例
    參照）。至該二紙本票上偽造之「乙○○」署名二枚、印文二枚，因就各該本票
    關於偽造「乙○○」為共同發票人部分已經沒收而包括在內，毋庸重為沒收之宣
    告（最高法院六十三年度臺上字第二七七○號判例參照）。次按沒收為從刑之一
    種，依主從不可分原則，應附隨於主刑而同時宣告之，如無主刑，從刑亦無所附
    麗；被告於九十年九月間所偽造之「乙○○」印章，與本案並無實質上或裁判上
    一罪關係，又未經檢察官起訴或請求對偽造之「乙○○」印章宣告沒收，是本院
    自不得宣告沒收，併此敘明（最高法院七十八年度臺非字第七二號判例參照）。
據上論斷，應依刑事訴訟法第二百九十九條第一項前段，刑法第二百零一條第一項、
第五十九條、第七十四條第一款、第二百零五條，罰金罰鍰提高標準條例第一條前段
，判決如主文。
本案經檢察官鄭伊均到庭執行職務。
中      華      民      國    九十四    年      一      月    二十一    日
                                      臺灣屏東地方法院刑事第五庭
                                          審判長法  官
                                                法  官
                                                法  官
右正本證明與原本無異。
如不服本判決應於收受本判決送達後十日內向本院提出上訴書狀，其未敘述上訴理由
者，並得於提起上訴後十日內向本院補提理由書狀（均須按他造當事人之人數附繕本
 ）「切勿逕送上級法院」
                                          書記官  陳月珍
中      華      民      國    九十四    年      一      月    二十一    日
附表：
┌──┬──────┬──────┬────┬───┬────┬─────┐
│編號│本票號碼    │票載發票日  │金額（新│票載發│債權人  │備註      │
│    │            │            │臺幣）  │票人  │        │          │
├──┼──────┼──────┼────┼───┼────┼─────┤
│ 一 │五八六三六五│九十二年十月│八萬七千│丙○○│潘麗玉  │含偽造之署│
│    │            │五日        │五百元  │乙○○│        │名一枚、偽│
│    │            │            │        │      │        │造之印文一│
│    │            │            │        │      │        │枚。      │
├──┼──────┼──────┼────┼───┼────┼─────┤
│ 二 │五八六三五五│九十二年十月│十八萬零│丙○○│朱潘亂  │含偽造之署│
│    │            │五日        │五百元  │乙○○│        │名一枚、偽│
│    │            │            │        │      │        │造之印文一│
│    │            │            │        │      │        │枚。      │
└──┴──────┴──────┴────┴───┴────┴─────┘
附錄本案論罪科刑法條全文
刑法第二百零一條第一項：
意圖供行使之用，而偽造、變造公債票、公司股票或其他有價證券者，處三年以上十
年以下有期徒刑，得併科三千元以下罰金。
